【裁判字號】    89,台上,269
【裁判日期】    890119
【裁判案由】    違反麻醉藥品管理條例
【裁判全文】
最高法院刑事判決                            八十九年度台上字第二六九號
    上  訴  人  甲○○  男
    選任辯護人  邱朝象律師
右上訴人因違反麻醉藥品管理條例案件，不服台灣高等法院中華民國八十八年九月十
七日第二審判決 (八十八年度上訴字第一五二三號，起訴案號：台灣台北地方法院檢
察署八十七年度偵字第六七二六號) ，提起上訴，本院判決如左：
    主  文
原判決撤銷，發回台灣高等法院。
    理  由
本件原判決認定：上訴人甲○○曾因違反麻醉藥品管理條例案件，經台灣台北地方法
院判處有期徒刑三月，於民國八十五年五月二十二日易科罰金執行完畢。其明知安非
他命業經行政院衛生署公告列入化學合成類麻醉藥品管理，禁止非法販賣、持有，竟
於八十六年十一月間 (起訴書誤載為十二月間) ，在其台北市○○區○○路五一五巷
二弄二十二之一號二樓居處，將安非他命以每包新台幣 (下同) 一萬元之價格販賣予
林添丁非法吸用。嗣林添丁於八十七年一月十六日十九時五十分許，在台北市○○街
八十五號前為警查知其施用安非他命，乃帶同警員至上址將甲○○查獲，並起出甲○
○所有擬供販賣用之安非他命三大包、十四小包 (總毛重五四‧三五公克、總淨重五
○‧六一公克) 及供分裝秤重用之電子秤一台等情，因而撤銷第一審判決，改判論處
甲○○非法販賣化學合成麻醉藥品 (累犯) 罪刑，固非無見。
惟查：(一)依刑事訴訟法第一百九十二條準用同法第九十八條規定，訊問證人不得用不
正之方法。又證明主要事實存否之主證據，對於實體的真實發現具有重大之關係。倘
審理事實之法院係以證人之證言為主證據，而證人又抗辯其證言是出於不正之方法取
得時，自應先行查明其確非違反法定程序所取得之證據，始能採為判決之基礎。本件
原判決認定上訴人甲○○非法販賣安非他命予林添丁，係以證人林添丁在警訊中之證
言為主要依據。惟林添丁於原審供稱：「警察叫我指證他 (指甲○○) 」、「警察說
指認會放我走，如不指認會用拒絕簽名的方式辦我」等語 (見原審卷第六八、六九頁
) ，原審未先行查明其在警訊中之證言確非出於不正之方法取得，即採為判決之基礎
，難謂適法。(二)原判決依林添丁之警訊供述，認定上訴人係八十六年十一月間販賣安
非他命予林添丁吸用，但林添丁於八十七年一月十六日警訊時，並未提及何時購買安
非他命，嗣於翌 (十七) 日警訊時，才供稱大約是三個月前買的 (見一九二六號偵查
卷影本第十頁) ，以此往前推算，上訴人販賣安非他命之時間應為八十六年十月間，
上開事實認定與其所憑之證據，顯不相符；又原判決謂上訴人與林添丁並無仇隙，為
上訴人所自承 (第四頁反面第一行) ，然上訴人在警訊及偵審中，並未供認二人無仇
隙，反陳稱曾被林添丁以冰糖偽裝安非他命騙過，想如法泡製騙回來 (見一審卷第三
九、六八頁，原審卷第五二、九四頁) ，原判決此部分敘述，亦與卷內資料不符，均
有未合。(三)販賣安非他命行為，如具營利之意思而販入或賣出，有一於此，犯罪即屬
既遂。扣案之安非他命三大包及十四小包，在上訴人另案非法吸用安非他命判決中已
宣告沒收（見六七二六號偵查卷第八頁原審八十六年度上訴字第五八九三號判決），
原判決認定扣案安非他命係上訴人擬供販賣之用，而上訴人供稱扣案安非他命係八十
七年一月十五日向綽號「阿狗」以三萬元購買 (見一九二六號偵查卷影本第六頁，一
審卷第三九頁) ，則上訴人是否意圖營利而販入，為另一販賣行為﹖此部分與販賣予
林添丁部分是否有連續犯關係，而為起訴效力所及﹖即有待研求，原審未予調查審認
，亦有未洽。又扣案安非他命原淨重五○‧六一公克，經取樣○‧一○公克化驗後，
總淨重剩五○‧五一公克，有台北市政府警察局刑事警察大隊之鑑驗通知書可稽 (見
一審卷第五十頁) ，該取樣化驗部分已不存在，原判決仍予宣告沒收，併有可議。以
上情形，或為上訴意旨所指摘，或為本院依職權得調查之事項，應認原判決有發回更
審之原因。
據上論結，應依刑事訴訟法第三百九十七條、第四百零一條，判決如主文。
中      華      民      國    八十九    年      一      月     十九     日
                              最高法院刑事第九庭
                                  審判長法官  張  信  雄
                                        法官  賴  忠  星
                                        法官  張  清  埤
                                        法官  張  淳  淙
                                        法官  李  伯  道
      右正本證明與原本無異
                                              書  記  官
中      華      民      國    八十九    年      一      月    二十五    日
                                                                      ：


司法院資訊處製作；財團法人民間司法改革基金會備份。
